臺灣臺中地方法院民事判決
110年度簡字第178號
原      告  陳凱妮  
兼
法定代理人  陳良鎮  
原      告  吳秀敏  
共      同
訴訟代理人  賴俊宏律師
被      告  雷秉蒼  
上  一  人
訴訟代理人  黃煥瑄  
被      告  雷湘榮  
兼  上二人
訴訟代理人  陳惠珍  
上列當事人間請求損害賠償事件，本院於民國110年5月19日言詞
辯論終結，判決如下：
    主      文
被告應連帶給付原告丙○○新臺幣壹萬參仟陸佰參拾伍元，及自民
國一０八年十一月十二日起至清償日止，按週年利率百分之五計
算之利息。
被告應連帶給付原告乙○○新臺幣玖拾柒萬貳仟柒佰捌拾貳元，及
自民國一０八年十一月十二日起至清償日止，按週年利率百分之
五計算之利息。
被告應連帶給付原告甲○○新臺幣肆拾捌萬陸仟伍佰零壹元，及自
民國一０八年十一月十二日起至清償日止，按週年利率百分之五
計算之利息。
原告其餘之訴駁回。
訴訟費用由被告連帶負擔五十分之三十九，由原告丙○○負擔五十
分之一，由原告乙○○負擔十分之一，餘由原告甲○○負擔。
本判決第一項於原告丙○○以新臺幣伍仟元供擔保後，得假執行。
但被告如以新臺幣壹萬參仟陸佰參拾伍元為原告丙○○預供擔保，
得免為假執行。
本判決第二項於原告乙○○以新臺幣參拾貳萬肆仟元供擔保後，得
假執行。但被告如以新臺幣玖拾柒萬貳仟柒佰捌拾貳元為原告乙○○預供擔保，得免為假執行。
本判決第三項於原告甲○○以新臺幣壹拾陸萬貳仟元供擔保後，得
假執行。但被告如以新臺幣肆拾捌萬陸仟伍佰零壹元為原告甲○○
預供擔保，得免為假執行。　　
原告其餘假執行之聲請駁回。　　
    事實及理由
壹、程序事項
　　本件原告丙○○、乙○○、甲○○（下合稱原告；如單指其一則逕
    稱姓名）起訴時，原聲明求為判決命被告戊○○、己○○、丁○○
    （下合稱被告；如單指其一則逕稱姓名）應依序連帶給付丙○○、乙○○、甲○○新臺幣（下同）10萬170元、267萬6,553元
    、140萬7,643元，及均加計自起訴狀繕本送達翌日起算之法
    定遲延利息（見本院108年度中司調字第5389號卷，下稱司
    調卷，第15頁）。嗣於訴訟進行中，減縮聲明請求之金額為
    被告應依序連帶給付丙○○、乙○○、甲○○4萬3,635元、116萬5
    ,016元、68萬6,501元（見本院110年度簡字第178號卷，下
    稱簡字卷，第155、359頁），核與民事訴訟法第255條第1項
    第3款規定相符，應予准許。
貳、實體事項
一、原告主張：戊○○於民國107年10月23日7時許，駕駛車牌號碼
    0000-00號自用小客車（下稱A車），沿臺中市沙鹿區六路六
    街由北往南方向行駛，嗣於同日7時30分許，行經六路六街
    與南陽路交岔路口時，本應注意行至無號誌之交岔路口，少
    線道車應暫停讓多線道車先行，而依當時天候晴、日間自然
    光線、柏油路面乾燥、無缺陷、無障礙物，視距良好，客觀
    上並無不能注意之情事，竟疏未注意及此，即貿然左轉南陽
    路。適乙○○騎乘車牌號碼000-0000號普通重型機車（下稱B
    機車）搭載甲○○及丙○○，沿南陽路由東往西方向駛至該處，
    亦疏未注意行經無號誌之交岔路口，應減速慢行作隨時停車
    之準備，二車因而發生碰撞，造成乙○○人車倒地（下稱系爭
    車禍），乙○○因而受有右側前胸壁挫傷、左右側性手肘擦傷
    、左右側性腕部擦傷、左右側性膝部擦傷及右側小腿擦傷、
    右肩挫傷拉傷、上下肢多處挫傷、右肩旋轉袖部分斷裂、右
    肩關節唇上緣破裂等傷害，甲○○因而受有左右側性肩膀挫傷
    、右側食指開放性傷口及右側膝部開放性傷口、右側膝部挫
    傷及血腫、四肢多處挫擦傷、右側小腿開放性傷口、右側前
    臂擦傷、內側股骨踝骨挫傷與軟組織血腫等傷害，丙○○因而
    受有右側手部擦傷、右側膝部表淺性損傷、右側足部表淺性
    損傷及左側踝部表淺性損傷等傷害，且致丙○○所有之書包、
    眼鏡毀損，丙○○、乙○○、甲○○因此各受有如附表一、二、三
    所示財產上及非財產上損害計11萬3,070元、248萬231元、1
    47萬3,946元。經按乙○○之肇事責任比例50％酌減戊○○應負之
    賠償責任，並扣除丙○○、乙○○、甲○○已受領之強制汽車責任
    保險金各1萬2,900元、7萬5,099元、5萬472元，尚各餘4萬3
    ,635元、116萬5,016元、68萬6,501元未獲償。戊○○於系爭
    車禍發生時為限制行為能力人，己○○、丁○○斯時為戊○○之法
    定代理人，應與戊○○連帶負侵權行為損害賠償責任等情。爰
    依民法第184條第1項前段、第191條之2、第187條、第193條
    第1項、第195條第1項、第196條規定，提起本件訴訟，並聲
    明：㈠被告應連帶給付丙○○4萬3,635元，及自起訴狀繕本送
    達翌日起至清償日止，按週年利率5％計算之利息；㈡被告應
    連帶給付乙○○116萬5,016元，及自起訴狀繕本送達翌日起至
    清償日止，按週年利率5％計算之利息；㈢被告應連帶給付甲○○68萬6,501元，及自起訴狀繕本送達翌日起至清償日止，按
    週年利率5％計算之利息；㈣願供擔保，請准宣告假執行。
二、被告則以：乙○○所受右肩旋轉袖部分斷裂、右肩關節唇上緣
    破裂之傷害，與系爭車禍無因果關係，故其不得請求因此支
    出之醫療費用、看護費用、就醫交通費用，亦未因此受有不
    能工作損失或勞動能力減損損害，且乙○○並未舉證證明有支
    出就醫交通費用。次甲○○是否因系爭車禍受有勞動能力減損
    ，尚有疑義。又原告請求之慰撫金數額過高等語，資為抗辯
    ，並聲明：㈠原告之訴及假執行之聲請均駁回；㈡如受不利判
    決，願供擔保請准宣告免為假執行。
三、兩造不爭執之事項（見簡字卷第204至206、360至362、391
    至392頁：
  ㈠戊○○於107年10月23日7時許，駕駛A車沿臺中市沙鹿區六路六
    街由北往南方向行駛，嗣於同日7時30分許，行經六路六街
    與南陽路交岔路口時，本應注意行至無號誌之交岔路口，少
    線道車應暫停讓多線道車先行，而依當時天候晴、日間自然
    光線、柏油路面乾燥、無缺陷、無障礙物，視距良好，客觀
    上並無不能注意之情事，竟疏未注意及此，即貿然左轉南陽
    路，適乙○○騎乘B機車搭載甲○○及丙○○，沿南陽路由東往西
    方向駛至該處，亦疏未注意行經無號誌之交岔路口，應減速
    慢行作隨時停車之準備，二車因而發生碰撞，造成乙○○人車
    倒地（即系爭車禍），乙○○因而受有右側前胸壁挫傷、左右
    側性手肘擦傷、左右側性腕部擦傷、左右側性膝部擦傷及右
    側小腿擦傷、右肩挫傷拉傷、上下肢多處挫傷等傷害，甲○○
    因而受有左右側性肩膀挫傷、右側食指開放性傷口及右側膝
    部開放性傷口、右側膝部挫傷及血腫、四肢多處挫擦傷、右
    側小腿開放性傷口、右側前臂擦傷、內側股骨踝骨挫傷與軟
    組織血腫等傷害，丙○○因而受有右側手部擦傷、右側膝部表
    淺性損傷、右側足部表淺性損傷及左側踝部表淺性損傷等傷
    害。
  ㈡兩造成立爭點簡化協議，同意系爭車禍應由戊○○、乙○○各負5
    0％之肇事責任。
  ㈢戊○○為88年7月24日出生，己○○、丁○○為其父母。
  ㈣關於丙○○請求之損害賠償項目：
　⒈丙○○因系爭車禍受傷，曾先後至光田醫療社團法人光田綜合
    醫院（下稱光田醫院）、仁合堂中醫診所（仁合堂診所）、
    醫達人診所就診，支出必要醫療費用計2萬4,415元，另因此
    支出必要之醫療雜支費用855元。
　⒉丙○○於107年11月7日，因購買眼鏡1付，支出6,000元；於同
    年月19日，因購買書包1個，支出1,800元。兩造達成爭點簡
    化協議，此部分損害不另扣折舊，被告同意給付。
  ㈤關於乙○○請求之損害賠償項目：
　⒈乙○○曾先後至光田醫院、仁合堂診所、醫達人診所、長庚醫
    療財團法人基隆長庚紀念醫院（下稱基隆長庚醫院）就診，
    支出醫療費用計12萬2,991元。
　⒉倘乙○○有因與系爭車禍具因果關係之傷害至上開醫院就診，
    且有實際支出交通費用，兩造同意其支出之必要就醫交通費
    用為8萬2,930元。
　⒊兩造達成爭點簡化協議，同意：
  ⑴乙○○自107年10月23日起至同年12月24日止，因系爭車禍受傷
    不能工作。
  ⑵如乙○○所受右肩旋轉袖部分斷裂、右肩關節唇上緣破裂之傷
    害與系爭車禍有因果關係，則乙○○自107年12月25日起至108
    年5月20日止，及109年2月7日起至同年月20日止，因系爭車
    禍受傷而不能工作。
  ⑶乙○○就因系爭車禍受傷致不能工作期間，以最低工資每月2萬
    3,100元計算其因不能工作所受損害。
  ⒋兩造達成爭點簡化協議，如乙○○所受右肩旋轉袖部分斷裂、
    右肩關節唇上緣破裂之傷害與系爭車禍有因果關係，同意其
    自108年2月18日起至同年3月6日止，及自109年2月3日起至
    同年月7日止，有受全日看護之必要，並以每日2,200元計算
    全日看護費用。
  ⒌兩造達成爭點簡化協議，同意倘乙○○得請求勞動能力減損損
    害，得以最低工資每月2萬3,100元為基礎，經扣除中間利息
    後，計算其得請求之損害數額。
  ㈥關於甲○○請求之損害賠償項目：
　⒈甲○○因系爭車禍受傷，曾先後至光田醫院、仁合堂診所、醫
    達人診所、基隆長庚醫院、臺中榮民總醫院（下稱臺中榮總
    醫院）就診，支出必要醫療費用計6萬198元。
　⒉甲○○因系爭車禍受傷，致自107年10月23日起至108年1月22日
    止不能工作。兩造並達成爭點簡化協議，以最低工資每月2
    萬3,100元計算甲○○因不能工作所受損害。
　⒊甲○○因系爭車禍受傷，自107年10月23日起至同年月25日止住
    院期間計3日，有受全日看護之必要。兩造並達成爭點簡化
    協議，以每日2,200元計算全日看護費用。
　⒋兩造達成爭點簡化協議，同意倘甲○○得請求勞動能力減損損
    害，得以最低工資每月2萬3,100元為基礎，經扣除中間利息
    後，計算其得請求之損害數額。
  ㈦丙○○、乙○○、甲○○業分別領取強制汽車責任保險金1萬2,900
    元、7萬5,099元、5萬472元。
四、本院得心證之理由：
　㈠按因過失，不法侵害他人之權利者，負損害賠償責任；汽車
    、機車或其他非依軌道行駛之動力車輛，在使用中加損害於
    他人者，駕駛人應賠償因此所生之損害；無行為能力人或限
    制行為能力人，不法侵害他人之權利者，以行為時有識別能
    力為限，與其法定代理人連帶負損害賠償責任，民法第184
    條第1項前段、第191條之2前段、第187條第1項前段各有明
    文。次按汽車行至無號誌或號誌故障而無交通指揮人員指揮
    之交岔路口，支線道車應暫停讓幹線道車先行。未設標誌、
    標線或號誌劃分幹、支線道者，少線道車應暫停讓多線道車
    先行，道路交通安全規則第102條第1項第2款前段亦有明定
    。查臺中市○○區○路○街○○○路○○路○○○號誌之交岔路口，且未
    設標誌、標線或號誌劃分幹、支線道，而六路六街為雙向單
    線道，南陽路為雙向2線道，業據本院調取109年度交簡上字
    第196號戊○○被訴過失傷害案件（下稱刑案）全卷，核閱卷
    附道路交通事故現場圖、道路交通事故調查報告表㈠無誤（
    見臺灣臺中地方檢察署108年度偵字第16656號卷第33、35頁
    ）。準此，戊○○於前揭時地駕駛A車行至該處時，本應注意
    行至無號誌之交岔路口，少線道車應暫停讓多線道車先行，
    而依當時天候晴、日間自然光線、柏油路面乾燥、無缺陷、
    無障礙物，視距良好，客觀上並無不能注意之情事，竟疏未
    注意及此，即貿然左轉南陽路，致與沿南陽路由東往西方向
    駛至該處之乙○○所騎乘B機車發生碰撞，則戊○○就系爭車禍
    之發生，確有過失。而戊○○於系爭車禍發生時年僅19歲，為
    限制行為能力人，己○○、丁○○為其法定代理人，亦如前述。
    又原告主張丙○○所有之書包、眼鏡因系爭車禍毀損一節，為
    被告所不爭執。是戊○○駕駛動力交通工具，因過失不法侵害
    原告之身體健康權及丙○○之書包、眼鏡所有權，致原告受傷
    ，丙○○所有之書包、眼鏡亦因此毀損，原告自得依前揭規定
    ，請求被告連帶賠償渠等所受損害。
　㈡按不法侵害他人之身體或健康者，對於被害人因此喪失或減
    少勞動能力或增加生活上之需要時，應負損害賠償責任；不
    法侵害他人之身體、健康、名譽、自由、信用、隱私、貞操
    ，或不法侵害其他人格法益而情節重大者，被害人雖非財產
    上之損害，亦得請求賠償相當之金額；負損害賠償責任者，
    除法律另有規定或契約另有訂定外，應回復他方損害發生前
    之原狀；不能回復原狀或回復顯有重大困難者，應以金錢賠
    償其損害，民法第193條第1項、第195條第1項前段、第213
    條第1項、第215條各有明文。茲就原告各項請求金額得否准
    許，分別審酌如次：
　⒈丙○○部分：
　⑴醫療費用、醫療雜支費用、眼鏡費用、書包費用：
　　查丙○○因系爭車禍，共計支出必要之醫療費用2萬4,415元、
    醫療雜支費用855元，及支出購買眼鏡、書包費用各6,000元
    、1,800元，且被告亦同意如數給付上開購買眼鏡、書包費
    用，業如前述。是丙○○請求被告賠償上揭費用，自屬有據。
　⑵慰撫金：
　　按慰藉金之賠償須以人格權遭遇侵害，使精神上受有痛苦為
    必要，其核給之標準固與財產上損害之計算不同，然非不可
    斟酌雙方身分資力與加害程度，及其他各種情形核定相當之
    數額（最高法院51年台上字第223號判例意旨參照）。查丙○○因系爭車禍受有傷害，堪認其精神上應受有一定之痛苦。
    次丙○○現就讀國小，名下無財產；戊○○於系爭車禍發生時尚
    未成年，現已大學畢業，從事保險業，107年度有薪資所得1
    萬3,113元、租賃所得4萬755元，名下有房屋1筆、土地2筆
    等財產；己○○為專科肄業，丁○○為專科畢業，共同開設公司
    從事貿易，現因疫情，每月收入未達10萬元，己○○107年度
    有股利、租賃、執行業務所得計6萬8,558元，名下有房屋2
    筆、土地7筆、田賦1筆、汽車3部、投資16筆等財產，丁○○1
    07年度有執行業務、股利、利息、營利、租賃所得計30萬4,
    738元，名下有房屋3筆、土地5筆、汽車1筆、投資22筆等財
    產等情，業據兩造陳明在卷（見簡字卷第207頁），並有稅
    務電子閘門財產所得調件明細表可佐（外放限制閱覽卷）。
    是本院審酌丙○○與被告之身分地位、資力、系爭車禍發生情
    節、及丙○○所受傷勢為四肢擦傷或表淺性損傷、所受痛苦等
    一切情狀，認丙○○請求賠償慰撫金，以2萬元為適當；逾此
    部分之請求，尚非可採。
  ⑶綜上，丙○○得請求之損害賠償數額為5萬3,070元（計算式：2
    4,415＋855＋7,800＋20,000＝53,070）。
　⒉乙○○部分：　
　⑴乙○○主張其因系爭車禍，致受有右肩旋轉袖部分斷裂、右肩
    關節唇上緣破裂之傷害等語。被告固不爭執乙○○現況有右肩
    旋轉袖部分斷裂、右肩關節唇上緣破裂之傷勢，惟抗辯乙○○
    於107年10月5日即因肩膀酸痛就診，應係於系爭車禍前即有
    肩膀傷害，故此部分傷勢與系爭車禍無因果關係等語。查：
　①乙○○於系爭車禍後之107年11月3日至光田醫院就診時，即主
    訴有右肩疼痛情形，經診斷受有右肩挫傷拉傷之傷害，並因
    此持續至光田醫院就診、復健。而乙○○因右肩關節唇上緣破
    裂，自108年1月30日起至基隆長庚醫院就診，並於同年2月1
    8日至該院住院接受右肩關節鏡二頭肌腱固定及關節唇清創
    手術，於同年月20日出院，於出院後復持續至基隆長庚醫院
    、光田醫院門診、復健。復因右側肩峰下滑液囊膜炎，於10
    9年2月3日至基隆長庚醫院住院接受肩關節鏡手術，於同年
    月7日出院等情，有光田醫院107年11月24日、同年12月21日
    、108年1月11日、同年8月20日診斷證明書（見司調卷第151
    頁；本院108年度訴字第3930號卷，下稱訴字卷，第59至63
    頁）、111年2月10日（111）光醫事字第11100105號函所附
    病歷（見簡字卷第296至309頁），基隆長庚醫院108年3月6
    日、同年8月14日、109年2月7日診斷證明書（見訴字卷第53
    、67頁；司調卷第293頁）、同年3月10日長庚院基字第1090
    250029號函所附病歷（見訴字卷第95至286頁）可稽。
　②經刑案第二審就乙○○所受右肩旋轉袖部分斷裂、右肩關節唇
    上緣破裂之傷害函請臺中榮總醫院鑑定，據覆：肩關節唇破
    裂與旋轉袖肌腱部分斷裂有可能因外傷（直接挫傷或間接扭
    傷）造成，亦有可能因長期運動磨損或從事勞動而造成。依
    乙○○之病歷與診斷證明書，其於車禍時有右上肢與右胸挫傷
    ，且車禍10天後（107年11月3日）光田醫院一般外科病歷即
    記載有右肩疼痛一事，因此有可能於車禍當下已造成爭議傷
    勢。因乙○○於光田醫院急診時並無接受肩關節核磁共振或超
    音波檢查，因此無法直接證明車禍後立即發生爭議傷勢。但
    若車禍為已知事實，又無明確事證可證明當事人於車禍前已
    有肩關節相關症狀、或可證明車禍後又再發生其他可能導致
    爭議傷勢之意外，則就一般醫理而言應可認定爭議傷勢為車
    禍所造成，有刑案卷附臺中榮總醫院109年12月16日中榮醫
    企字第1094204196號函檢送之臺中榮總醫院鑑定書可憑（見
    本院109年度交簡上字第196號卷，下稱交簡上卷，第167頁
    ；簡字卷第87頁）。衡諸臺中榮總醫院為刑案選任之中立鑑
    定機關，亦為國內權威醫學機構，並無刻意偏頗一造之必要
    ；而臺中榮總醫院係詳參乙○○於光田醫院及基隆長庚醫院之
    病歷紀錄為判斷，並說明據以得出鑑定結論之理由，經核要
    無何等論理或邏輯上之謬誤，或與客觀經驗法則顯然相悖之
    情事，且不因乙○○本人未到場經醫護檢查其於鑑定時之傷勢
    現況，即足以影響其傷勢與系爭車禍間因果關係之判斷。又
    戊○○於110年1月19日刑案第二審準備程序期日、及被告於同
    年5月17日本院言詞辯論期日，業陳明對上開臺中榮總醫院
    鑑定報告沒有意見等語（見交簡上卷第197頁；簡字卷第91
    、98頁）。是應認臺中榮總醫院本於專業所為之前開鑑定內
    容為可採。被告嗣於110年10月6日本院言詞辯論期日翻改前
    詞抗辯：因當事人未到院，臺中榮總醫院上開鑑定報告不可
    採云云（見簡字卷第207頁），要無可取。
　③再乙○○於107年8月29日至同年10月22日，曾因跌倒傷及腰部
    ，至仁合堂診所就診，有仁合堂診所111年1月24日仁（營）
    字第1702（111_024）號函及所附病歷可憑（見簡字卷第273
    至285頁）。觀諸上開病歷內容，固可知乙○○於107年9月15
    日就診時，即有肩膀痠痛情形；於同年月19日、同年月22日
    、同年月27日、同年10月5日、同年月11日、同年月15日、
    同年月22日就診時，亦有頸椎骨刺、肩頸痠痛、肩膀痠痛被
    麻感情形，並經進行頸椎挫傷之初期照護。然肩膀痠痛之成
    因甚多，亦不足遽認有肩關節受傷之情形，尚無從推謂乙○○
    於系爭車禍前已有肩關節之相關症狀，或已受有右肩旋轉袖
    部分斷裂、右肩關節唇上緣破裂之傷害。是綜核上情，足見
    乙○○所受右肩旋轉袖部分斷裂、右肩關節唇上緣破裂之傷害
    ，確係因系爭車禍所致。
　④被告雖抗辯稱：乙○○於107年10月5日即因肩膀酸痛就診，應
    係於系爭車禍前即有肩膀傷害，故其所受右肩旋轉袖部分斷
    裂、右肩關節唇上緣破裂之傷害與系爭車禍無因果關係云云
    。然依仁合堂診所上載病歷，無從認定乙○○於系爭車禍前已
    有肩關節受傷之情形，業如前述。再按依學說上所謂之「蛋
    殼頭蓋骨（Eggskull）理論」，無論被害人如何脆弱，行為
    人之行為引起之損害，即便非一般人所能預期者，行為人仍
    應擔負損害賠償責任，亦即縱被害人患有特殊體質或舊疾，
    在無外力介入下，本不影響被害人之生命、身體及健康狀態
    ，因外力介入後，致被害人生命、身體及健康受損，仍應肯
    認該外力與被害人所受損害間有因果關係，不因被害人之特
    殊體質或舊疾影響因果關係之認定。準此，被告就乙○○於系
    爭車禍發生前已有右肩旋轉袖部分斷裂、右肩關節唇上緣破
    裂情形，既未能舉證證明，縱令乙○○於系爭車禍前有其他肩
    膀舊疾，惟其係因系爭車禍之外力介入，始發生右肩旋轉袖
    部分斷裂、右肩關節唇上緣破裂之傷害，揆之前揭說明，仍
    應認乙○○所受此部分傷害與系爭車禍有相當因果關係。是被
    告所辯前詞，要非可採。
　⑵醫療費用：
　　乙○○主張其於系爭車禍發生後，因右側前胸壁挫傷、左右側
    性手肘擦傷、左右側性腕部擦傷、左右側性膝部擦傷及右側
    小腿擦傷、右肩挫傷拉傷、上下肢多處挫傷、右肩旋轉袖部
    分斷裂、右肩關節唇上緣破裂等傷害，陸續至光田醫院、仁
    合堂診所、醫達人診所、基隆長庚醫院就診，支出醫療費用
    計12萬2,991元等情，已如前述（詳前載不爭執事項㈤、⒈）
    ，且有光田醫院診斷證明書、門診收據及醫院費用明細，仁
    合堂診所診斷證明書、收據及醫療費用明細收據，醫達人診
    所診斷證明書及收據，基隆長庚醫院診斷證明書及費用收據
    可稽（見司調卷第143至309頁，簡字卷第173至177頁）；被
    告亦不爭執此支出之必要性。是乙○○請求被告賠償其因系爭
    車禍支出之必要醫療費用12萬2,991元等語，自屬有據。
　⑶不能工作損失：　
　　乙○○主張其自107年10月23日起至108年5月20日止，及自109
    年2月7日起至同年月20日止，因系爭車禍受傷而不能工作，
    受有以最低工資每月2萬3,100元計算之不能工作損失計17萬
    2,480元等語。查乙○○所受右肩旋轉袖部分斷裂、右肩關節
    唇上緣破裂之傷害，與系爭車禍有相當因果關係，業經認定
    如前，則依兩造間成立之爭點簡化協議（詳前載不爭執事項
    ㈤、⒊），乙○○請求被告賠償其於上開期間，因系爭車禍受傷
    所受不能工作損失計17萬940元【計算式：不能工作期間共6
    月42日，23,100×（6＋42/30）＝170,940】，亦屬有據；逾此
    範圍之請求，則不應准許。
　⑷看護費用：
　　乙○○主張其自108年2月18日起至同年3月6日止，及自109年2
    月3日起至同年月7日止，因系爭車禍受傷，有受全日看護之
    必要，受有以每日2,200元計算之看護費用損害4萬8,400元
    等語。查乙○○所受右肩旋轉袖部分斷裂、右肩關節唇上緣破
    裂之傷害，與系爭車禍有相當因果關係，業經認定如前，則
    依兩造間成立之爭點簡化協議（見前載不爭執事項㈤、⒋），
    乙○○請求被告賠償其於上開期間之看護費用損害計4萬8,400
    元（計算式：2,200×22＝48,400），同屬有據。
　⑸就醫交通費用：
　　乙○○主張其因搭乘計程車自住家往返光田醫院、仁合堂診所
    、醫達人診所、基隆長庚醫院就診，共支出就醫交通費用8
    萬2,930元云云，惟被告否認乙○○曾實際支出就醫交通費用
    等語。按關於侵權行為損害賠償之請求權，以受有實際上之
    損害為成立要件，且依民事訴訟法第277條本文之規定，應
    由主張因侵權行為受有損害者負舉證之責（最高法院107年
    度台上字第2229號判決意旨參照）。查乙○○就係搭乘計程車
    赴院就診之事實，洵未舉證以實其說，則其請求就醫交通費
    用，尚乏所憑，不應准許。
  ⑹勞動能力減損損害：
　　乙○○主張其因系爭車禍致勞動能力減損34％，依最低工資每
    月2萬3,100元計算，經依霍夫曼計算法扣除中間利息後，受
    有自109年2月21日起至65歲強制退休年齡即132年12月30日
    止之勞動能力減損損害145萬3,430元等語，被告則否認乙○○
    之勞動能力因系爭車禍減損。查：
　①按民法第193條第1項所謂減少勞動能力，乃指職業上工作能
    力一部之滅失而言。故審核被害人減少勞動能力之程度時，
    自應斟酌被害人之職業、智能、年齡、身體或健康狀態等各
    種因素決之（最高法院85年度台上字第2140號判決意旨參照
    ）。
　②經本院就依乙○○身體留有永久障害之程度，其勞動能力是否
    減損乙節囑託臺中榮總醫院鑑定，據該院依病歷資料、該院
    復健科於110年7月9日針對乙○○同年6月22日到院檢查結果製
    作之鑑定報告、乙○○111年2月18日到院鑑定（見簡字卷第26
    7頁）時之狀況，經詢問乙○○病史、進行理學檢查評估後覆
    以：乙○○於109年2月4日在基隆長庚醫院進行第二次手術，
    至評估時已歷2年，經復健仍效果有限，已達最佳醫療。乙○○於第二次手術術後至光田醫院接受復健治療但效果不佳，
    目前右肩無力及角度受限，右肩無法高舉，洗澡時無法自行
    洗背。其有右肩關節發炎及二頭肌肌腱損傷術後情形，經理
    學檢查進行感覺評估、肌力評估、關節活動度評估及上肢功
    能評估後，顯示手部操作能力對日常活動執行有嚴重程度的
    限制，來診時亦有右肩疼痛情形。又乙○○經營鹿寮標肉圓，
    需手持食品級水泥機器（10至15公斤）且須控制高速扭力，
    需提重物及熬湯、炒肉燥，受傷後以指導為主，無法進行負
    重作業。參考美國醫學會永久障礙評估指南障害分級，其上
    肢損傷為38％，換算為全人損傷障害百分比為23％；經按FEC 
    rank未來工作收入能力減損、職業別、年齡調整後，工作能
    力減損百分比為34％，有臺中榮總醫院111年3月8日中榮醫企
    字第1114200832號函所附勞動能力減損評估報告可稽（見簡
    字卷第331至335頁）。衡諸臺中榮總醫院業於上載鑑定意見
    中敘明所採用之鑑定標準、鑑定方法、為鑑定基礎之客觀檢
    查數據等項，並說明據以得出鑑定結論之理由，經核並無何
    等論理或邏輯上之謬誤，或與客觀經驗法則顯然相悖之情事
    。則臺中榮總醫院本於專業所為之前開鑑定內容，自屬可採
    。準此，並參酌乙○○係67年12月30日出生（見光田醫院診斷
    證明書所載出生日期，司調卷第143頁），於系爭車禍發生
    時為39歲，尚屬壯年且身體狀況健全；而其為大學畢業，於
    系爭車禍發生前經營小吃攤，販賣陽春麵、肉圓等情，亦據
    乙○○陳明在卷（見簡字卷第206頁），且未據被告爭執等職
    業、智能、年齡、身體暨健康狀態情況，堪認乙○○主張其因
    系爭車禍，勞動能力減損比例為34％等語，應值採信。被告
    泛詞否認乙○○有勞動能力減損云云，容無可取。
　③乙○○為67年12月30日生，自109年2月21日起計至法定強制退
    休年齡65歲（勞動基準法第54條第1項第1款規定參照）止，
    尚能工作23年又312日。又兩造業成立爭點簡化協議，同意
    以最低工資每月2萬3,100元計算乙○○勞動能力減損之損害（
    詳前載不爭執事項㈤、⒌）。則經以霍夫曼計算法扣除中間利
    息（首期給付不扣除中間利息）後，乙○○得一次請求之勞動
    能力減損損害金額為150萬5,861元【計算式：23,100×12月×
    34％＝94,248（每年因勞動能力減損所受損害）。94,248×15.
    00000000＋(94,248×0.00000000)×(16.00000000-00.0000000
    0)＝1,505,861。其中15.00000000為年別單利5％第23年霍夫
    曼累計係數，16.00000000為年別單利5％第24年霍夫曼累計
    係數，0.00000000為未滿1年部分折算年數之比例(312/365＝
    0.00000000)。元以下四捨五入】。乙○○僅請求被告賠償145
    萬3,430元，未逾其得請求之金額，應屬有據。
　⑺慰撫金：　
　　查乙○○於107年10月23日因系爭車禍受傷，除陸續就診、復
    健外，亦因右肩傷勢未癒，先後於108年2月18日、109年2月
    3日至基隆長庚醫院住院接受手術，已如前述，治療復原期
    間非短，足見乙○○精神上應受有相當之痛苦。次乙○○為大學
    畢業，於系爭車禍發生前經營小吃攤，107年度無向稅捐稽
    徵機關申報之個人所得，名下無財產，亦如上述，且有稅務
    電子閘門財產所得調件明細表可稽（外放限制閱覽卷）。又
    被告之學經歷、所得、財產狀況，復悉敘如前（見上㈡、⒈、
    ⑵所載）。是本院審酌乙○○與被告之身分地位、資力、系爭
    車禍發生情節與乙○○受傷復原情形、所受痛苦等一切情狀，
    認乙○○請求賠償慰撫金，以30萬元為適當；逾此部分之請求
    ，則尚非可採，而無理由。
  ⑻綜上，乙○○得請求之損害賠償數額為209萬5,761元（計算式
    ：122,991＋170,940＋48,400＋1,453,430＋300,000＝2,095,761
    ）。
　⒊甲○○部分：
　⑴醫療費用：
　　甲○○主張其因系爭車禍受傷，曾先後至光田醫院、仁合堂診
    所、醫達人診所、基隆長庚醫院、臺中榮總醫院就診，支出
    必要之醫療費用計6萬198元等語，為被告所不爭執（詳不爭
    執事項㈥、⒈）。是甲○○請求被告賠償上開費用，自屬有據。
　⑵不能工作損失：
　　甲○○主張其因系爭車禍受傷，致自107年10月23日起至108年
    1月22日止計3個月不能工作等語，為被告所不爭執（詳不爭
    執事項㈥、⒉）。又兩造業成立爭點簡化協議，同意以最低工
    資每月2萬3,100元計算甲○○因不能工作所受損害（詳不爭執
    事項㈥、⒉）。是甲○○請求被告賠償其於上開期間所受不能工
    作損失計6萬9,300元（計算式：23,100×3＝69,300），亦屬
    有據。
　⑶看護費用：　
　　甲○○主張其系爭車禍受傷，自107年10月23日起至同年月25
    日止住院期間計3日，有受全日看護之必要等語，為被告所
    不爭執（詳不爭執事項㈥、⒊）。又兩造業成立爭點簡化協議
    ，同意以每日2,200元計算全日看護費用（詳不爭執事項㈥、
    ⒊）。是甲○○請求被告賠償其於上開期間所受看護費用損害
    計6,600元（計算式：2,200×3＝6,600），同屬有據。
　⑷勞動能力減損損害：
　　甲○○主張其因系爭車禍致勞動能力減損17％，依最低工資每
    月2萬3,100元計算，經依霍夫曼計算法扣除中間利息後，受
    有自108年2月23日起至65歲強制退休年齡即131年5月1日之
    勞動能力減損損害73萬7,848元等語，被告則否認甲○○之勞
    動能力因系爭車禍減損。查：
　①經本院就依甲○○身體留有永久障害之程度，其勞動能力是否
    減損乙節囑託臺中榮總醫院鑑定，據該院依病歷資料、該院
    復健科於110年7月9日針對甲○○同年6月22日到院檢查結果製
    作之鑑定報告、甲○○111年2月18日到院鑑定（見簡字卷第26
    9頁）時之狀況，經詢問甲○○病史、進行理學檢查評估後覆
    以：甲○○於107年10月23日發生車禍，至鑑定評估時已超過3
    年，且經多次門診與本院復健科評估確有失能，已達最佳醫
    療改善。甲○○於車禍後至光田醫院接受復健治療延續8個月
    左右，因改善有限故終止復健，目前持續有右膝漲痛感、無
    法蹲下進行家務，無法開車踩踏板。其有右膝關節水腫及前
    十字韌帶部分撕裂情形，經理學檢查進行感覺評估、肌力評
    估、關節活動度評估、拉赫曼試驗及下肢功能評估後，顯示
    有下肢中度的限制。又甲○○經營鹿寮標肉圓，負責包便當、
    洗碗、洗菜、需久站，有頻繁變換姿勢蹲下之需求及部分搬
    重物需求，受傷後右腳負重受限，無法蹲跪。參考美國醫學
    會永久障礙評估指南障害分級，其下肢損傷為38％，換算為
    全人損傷障害百分比為15％；經按FEC rank未來工作收入能
    力減損、職業別、年齡調整後，工作能力減損百分比為17％
    ，有臺中榮總醫院111年3月8日中榮醫企字第1114200832號
    函所附勞動能力減損評估報告可稽（見簡字卷第337至341頁
    ）。衡諸臺中榮總醫院業於上載鑑定意見中敘明所採用之鑑
    定標準、鑑定方法、為鑑定基礎之客觀檢查數據等項，並說
    明據以得出鑑定結論之理由，經核並無何等論理或邏輯上之
    謬誤，或與客觀經驗法則顯然相悖之情事。則臺中榮總醫院
    本於專業所為之前開鑑定內容，自屬可採。準此，並參酌甲○○係66年5月1日出生（見光田醫院診斷證明書所載出生日期
    ，司調卷第311頁），於系爭車禍發生時為41歲，尚屬壯年
    且身體狀況健全；而其為專科畢業，於系爭車禍發生前與乙○○共同經營小吃攤，販賣陽春麵、肉圓等情，亦據甲○○陳明
    在卷（見簡字卷第206頁），且未據被告爭執等職業、智能
    、年齡、身體暨健康狀態情況，堪認甲○○主張其因系爭車禍
    ，勞動能力減損比例為17％等語，應值採信。被告泛詞否認
    甲○○有勞動能力減損云云，容無可取。
　②被告復抗辯稱：甲○○於系爭車禍前已有舊疾，將影響勞動能
    力減損範圍云云。惟按諸上述「蛋殼頭蓋骨（Eggskull）理
    論」（見前㈡、⒉、⑴、④），縱令甲○○於事發前確有舊疾，甲○○既係因系爭車禍，始受有右側膝部開放性傷口、右側膝部
    挫傷及血腫等傷害，被告仍應就甲○○因系爭車禍之外力介入
    後，所致身體及健康受損之狀態，負全部賠償責任。被告所
    辯前詞，要非可採。
　③甲○○為66年5月1日生，自108年2月23日起計至法定強制退休
    年齡65歲（勞動基準法第54條第1項第1款規定參照）止，尚
    能工作23年又67日。又兩造業成立爭點簡化協議，同意以最
    低工資每月2萬3,100元計算甲○○勞動能力減損之損害（詳前
    載不爭執事項㈥、⒋）。則經以霍夫曼計算法扣除中間利息（
    首期給付不扣除中間利息）後，甲○○得一次請求之勞動能力
    減損損害金額為73萬8,218元【計算式：23,100×12月×17％＝4
    7,124（每年因勞動能力減損所受損害）。47,124×15.00000
    000＋(47,124×0.00000000)×(16.00000000-00.00000000)＝73
    8,218.0000000000。其中15.00000000為年別單利5％第23年
    霍夫曼累計係數，16.00000000為年別單利5％第24年霍夫曼
    累計係數，0.00000000為未滿1年部分折算年數之比例(67/3
    65＝0.00000000)。元以下四捨五入】。甲○○僅請求被告賠償
    73萬7,848元，未逾其得請求之金額，應屬有據。
　⑸慰撫金：　
　  查甲○○於107年10月23日因系爭車禍受傷至光田醫院住院，
    於同年月25日出院，並自同年11月16日起至108年8月20日止
    持續至光田醫院門診、復健等情，有光田醫院診斷證明書可
    憑（見司調卷第337頁），堪認甲○○精神上應受有相當之痛
    苦。次甲○○為專科畢業，於系爭車禍發生前經營小吃攤，10
    7年度有營利所得7萬1,280元，名下有房屋1筆、土地2筆、
    汽車1部等財產，亦如上述，且有稅務電子閘門財產所得調
    件明細表可稽（外放限制閱覽卷）。又被告之學經歷、所得
    、財產狀況，復悉敘如前（見上㈡、⒈、⑵所載）。是本院審
    酌甲○○與被告之身分地位、資力、系爭車禍發生情節與甲○○
    受傷復原情形、所受痛苦等一切情狀，認甲○○請求賠償慰撫
    金，以20萬元為適當；逾此部分之請求，則尚非可採，而無
    理由。
  ⑹綜上，甲○○得請求之損害賠償數額為107萬3,946元（計算式
    ：60,198＋69,300＋6,600＋737,848＋200,000＝1,073,946）。
    　　
  ㈢按損害之發生或擴大，被害人與有過失者，法院得減輕賠償
    金額，或免除之；前項之規定，於被害人之代理人或使用人
    與有過失者，準用之，民法第217條第1項、第3項各有明文
    。次按行經無號誌之交岔路口，應減速慢行，作隨時停車之
    準備，道路交通安全規則第93條第1項第2款亦有明定。查戊○○駕駛A車，本應注意行至無號誌之交岔路口，少線道車應
    暫停讓多線道車先行，竟疏未為之，致與乙○○所騎乘B機車
    發生碰撞，就系爭車禍之發生雖有過失。惟乙○○騎乘B機車
    搭載甲○○及丙○○，沿南陽路由東往西方向駛至該處，亦應注
    意行經無號誌之交岔路口，應減速慢行作隨時停車之準備，
    且依事發當時天候晴、日間自然光線、柏油路面乾燥、無缺
    陷、無障礙物，視距良好，已如前述，可見並無不能注意之
    情事，詎竟疏未注意而貿然前行，致與戊○○所駕A車發生碰
    撞，堪認乙○○就系爭車禍之發生亦有過失。而丙○○、甲○○乘
    坐乙○○駕駛之機車以擴大渠等活動範圍，足認乙○○為丙○○、
    甲○○之使用人無疑，則丙○○、甲○○同應承擔乙○○就系爭車禍
    損害結果發生之原因力及過失。又兩造業成立爭點簡化協議
    ，同意系爭車禍應由戊○○、乙○○各負50％之肇事責任（詳不
    爭執事項㈡）。是經依此比例減輕被告之賠償責任，被告對
    丙○○、乙○○、甲○○應負擔之賠償金額，依序為2萬6,535元（
    計算式：53,070×50％＝26,535）、104萬7,881元（計算式：2
    ,095,761×50％＝1,047,881，小數點下四捨五入）、53萬6,97
    3元（計算式：1,073,946×50％＝536,973）。
  ㈣按保險人依強制汽車責任保險法規定所為之保險給付，視為
    被保險人損害賠償金額之一部分；被保險人受賠償請求時，
    得扣除之，強制汽車責任保險法第32條定有明文。查丙○○、
    乙○○、甲○○因系爭車禍，業分別領取強制汽車責任保險金1
    萬2,900元、7萬5,099元、5萬472元，已如前述（詳不爭執
    事項㈦），揆諸上揭規定，其等得請求被告賠償之金額自應
    扣除前開保險金數額。是丙○○、乙○○、甲○○尚得請求被告給
    付之金額依序為1萬3,635元（計算式：26,535－12,900＝13,6
    35）、97萬2,782元（計算式：1,047,881－75,099＝972,782
    ）、48萬6,501元（計算式：536,973－50,472＝486,501）。
五、從而，原告依民法第184條第1項前段、第191條之2、第187
    條、第193條第1項、第195條第1項規定，請求被告依序連帶
    給付丙○○、乙○○、甲○○1萬3,635元、97萬2,782元、48萬6,5
    01元，及均加計自起訴狀繕本送達翌日即108年11月12日（
    送達證書見司調卷第479至483頁）起至清償日止，按法定遲
    延利率即週年利率5％計算之利息，為有理由，應予准許。逾
    此範圍之請求，為無理由，應予駁回。
六、本件原告勝訴部分，係適用簡易程序所為被告敗訴之判決，
    依民事訴訟法第389條第1項第3款規定，應依職權宣告假執
    行。又被告就原告勝訴部分陳明願供擔保，聲請宣告免為假
    執行，經核於法亦無不合，爰酌定相當擔保金額予以准許。
    至原告其餘假執行之聲請，因訴之駁回而失所依附，不予准
    許。
七、至被告聲請調查甲○○於系爭車禍前之就醫紀錄，待證事實為
    甲○○有舊疾，將影響勞動能力減損比例之範圍云云（見簡字
    卷第363、393頁）。然甲○○縱有舊疾，亦不影響本件被告應
    負損害責任之範圍，業經認定如前，自無調查之必要。又本
    件事證已臻明確，兩造其餘攻擊防禦方法及所提證據，經本
    院審酌後，認於判決結果均不生影響，爰不一一予以論駁贅
    述。
八、據上論結，原告之訴為一部有理由，一部無理由，依民事訴
    訟法第79條、第85條第1項但書、第2項、第389條第1項第3
    款、第392條第2項，判決如主文。
中　　華　　民　　國　　111 　年　　 6　　月　　10　　日
                  民事第二庭  法  官  李佳芳
附表一：原告丙○○請求之損害賠償項目及金額
編號    請求項目 金額 1 醫療費用 24,415元 2 眼鏡、書包費用 7,800元 3 醫療雜支費用 855元 4 慰撫金 80,000元 小計       113,070元 已領強制險  12,900元 扣除50%肇事責任後之請求金額  43,635元 

附表二：原告乙○○請求之損害賠償項目及金額　　
編號    請求項目 金額 1 醫療費用 122,991元 2 自107年10月23日起至108年5月20日止，及自109年2月7日起至同年月20日止之不能工作損失 172,480元 3 自108年2月18日起至同年3月6日止，及自109年2月3日起至同年月7日止之看護費用 48,400元 4 就醫交通費用 82,930元 5 勞動能力減損損害 1,453,430元 6 慰撫金 600,000元 小計       2,480,231元 已領強制險  75,099元 扣除50%肇事責任後之請求金額  1,165,016元 

附表三：原告甲○○請求之損害賠償項目及金額　　
編號    請求項目 金額 1 醫療費用 60,198元 2 自107年10月23日起至108年1月22日止共3個月之不能工作損失 69,300元 3 自107年10月23日起至同年月25日止之看護費用 6,600元 4 勞動能力減損損害 737,848元 5 慰撫金 600,000元 小計       1,473,946元 已領強制險  50,472元 扣除50%肇事責任後之請求金額  686,501元 
　　　　　　　　　
正本係照原本作成。
如對本判決上訴，須於判決送達後20日內向本院提出上訴狀。如
委任律師提起上訴者，應一併繳納上訴審裁判費。
中　　華　　民　　國　　111 　年　　6　　月　　13　　日
                                書記官  蔡柏倫